【裁判字號】    96,簡上,111
【裁判日期】    970625
【裁判案由】    侵權行為損害賠償
【裁判全文】
臺灣臺南地方法院民事判決             96年度簡上字第111號
上  訴  人  丙○○○
            甲○○○
            吳張麗珠
共      同
訴訟代理人  乙○○
被上 訴 人  丁○○
訴訟代理人  張文嘉律師
上列當事人間請求侵權行為損害賠償事件，上訴人對於中華民國
96年6月6日本院柳營簡易庭96年度營簡字第281號第一審判決提
起上訴，經本院於97年6月11日言詞辯論終結，判決如下：
    主  文
原判決廢棄。
被上訴人在第一審簡易之訴駁回。
第一、二審訴訟費用新臺幣玖仟參佰柒拾伍元由被上訴人負擔。
    事  實
甲、上訴人方面：
一、聲明：求為判決：原判決廢棄。被上訴人在第一審之訴
    駁回。第一、二審訴訟費用由被上訴人負擔。
二、陳述：
   （一）依據最高法院74年台抗字第431號裁定及87年度台抗字
         第311號裁定，抵押權人聲請法院強制執行拍賣抵押物
         ，應以抵押物現在所有人為執行標的物。訴外人國泰
         世華商業銀行股份有限公司（下稱國泰世華銀行）聲
         請拍賣臺南縣西港鄉○○段1040、1041地號土地（下
         稱系爭土地），及坐落臺南縣西港鄉○○段1040地號
         土地上未保存登記西港鄉○○段425建號建物（下稱系
         爭房屋）。系爭房屋係上訴人所共有，訴外人國泰世
         華銀行於民國87年1月15日呈核序號355號簽呈內已清
         楚註明擔保品上有一未保存登記之舊屋，房屋納稅義
         務人為上訴人丙○○○、甲○○○及吳張麗珠妯娌3
         人。臺南縣稅捐處佳里分處佳分二字第0950135695號
         函已出具證明，證明確係上訴所共有。系爭房屋自62
         年建造完成後迄今為止，所有權迄未變更過，依據院
         字第1370號解釋，拍定之不動產，不問第三人曾否聲
         明異議，曾否聲請停止查封拍賣，不問法院就其聲請
         曾否准許，當然失其拍定之效力，應將該不動產返還
         於第三人（即上訴人）。司法院院字第578號解釋，強
         制執行拍賣之不動產為第三人所有，其拍賣無效（參
         最高法院62年台再字第100號判例）。
   （二）訴外人國泰世華銀行於91年4月4日向鈞院聲請強制執
         行，鈞院於91年4月10日以91年度執字第10940號給付
         票款強制執行事件受理在案，嗣因業經特別拍賣，視
         為撤回，並核發債權憑證；嗣後訴外人國泰世華銀行
         以該債權憑證，向鈞院聲請強制執行，鈞院以93年6月
         25日南院慶93執公字第20546號函辦理查封登記。訴外
         人國泰世華銀行所依據之執行名義為鈞院90年度票字
         第3855號裁定，該本票到期日為88年3月25日，故自88
         年3月25日起至91年4月10日止，已逾票據法第22條3年
         期限之規定；自88年3月25日起至93年6月25日止，亦
         已逾5年3個月；另被上訴人於95年4月11日標得系爭房
         屋，自88年3月25日起至95年4月11日止，亦已逾7年又
         17 天，均已超過票據法第22條3年期限之規定，業已
         罹於消滅時效，故該強制執行程序不合法。
   （三）鈞院91年執字第10940號給付票款強制執行，經依法提
         起債務人異議之訴，鈞院96年度訴字第955號判決撤銷
         ，並經臺灣高等法院臺南分院96年度上易字第283號判
         決確定在案。
   （四）被上訴人自96年6月26日起連續3天，未經上訴人同意
         ，即自行雇用訴外人群龍工程公司推土機PC120型剷除
         上訴人所有台南縣西港鄉西港村56號之1房屋四周鋼筋
         水泥柱及果園內栽種1、20年之10幾種果樹、果草，估
         計損失超過新台幣（下同）460萬元；損壞上開房屋面
         積共計16 5.42平方公尺。
   （五）依院字第2776號解釋，無執行名義而為強制執行，實
         體上不生財產移轉效力，故在強制執行程序終結後，
         債務人得對於該債權人或第三人以訴主張其財產權，
         提起確認該債權仍屬於己之訴。又依司法院89年2月9
         日（89）院台廳民二字第03661號函修正發佈，執行名
         義為拍賣抵押物裁定，須另行取得執行名義，不得依
         本條例發給憑證。
   （六）綜上，上訴人提起第三人異議之訴並聲請停止強制執
         行程序係屬合法，並無影響被上訴人權利。故被上訴
         人請求上訴人應連帶賠償340,500元，於法無據。
三、證據：提出本院90年度票字第3855號裁定影本、臺南縣西港
    鄉○○段1040、1041地號土地登記謄本影本、臺南縣西港鄉
    ○○段425建號建物登記謄本影本、房屋稅繳款書影本、第
    一信託投資股份有限公司臺南分公司87年1月15日呈核序號3
    55號簽呈影本、支票影本、臺南縣稅捐稽徵處房屋稅籍證明
    書影本2紙、本院民事執行處南院慧93執公字第20546號函影
    本、臺南25支郵局第80號存證信函影本、本院92年8月15日
    南院鵬91執清字第10940號囑託塗銷查封登記書影本、本院9
    1年度執字第10940號裁定影本、本院96年度訴字第955號判
    決影本、臺南大光郵局第136號存證信函影本、臺南縣佳里
    地政事務所建物測量成果圖影本、民事聲明點交異議狀影本
    、臺南縣佳里地政事務所土地複丈成果圖影本、臺灣高等法
    院臺南分院96年度抗字第234號裁定影本、本院96年度聲字
    第908號裁定及確定證明書影本、民事聲明異議狀影本、臺
    灣高等法院臺南分院96年度上易字第283號判決及確定證明
    書影本、本院債權憑證影本、照片6幀等為證。
乙、被上訴人方面：
一、聲明：求為判決：駁回上訴。訴訟費用由上訴人負擔。
二、陳述：除與原判決記載相同者，茲引用之外，補稱：
   （一）按「強制執行法上之拍賣，應解為買賣之一種，即以
         拍定人為買受人，而以拍賣機關代替債務人立於出賣
         人之地位」，最高法院85年度台抗字第198號判例參照
         。被上訴人於95年4月11日以908萬元標得系爭土地及
         地上臺南縣西港鄉西港村56之1號未辦保存登記2層樓
         房屋，並於95年4月18日繳清全部價金，則系爭土地及
         房屋之買賣自已成立生效，依強制執行法第97條、第
         98條之規定，執行法院應發給被上訴人上述不動產之
         權利移轉證書，被上訴人並自領得權利移轉證書之日
         起取得上述不動產之所有權。惟上訴人於被上訴人繳
         清全部價金908萬元後，聲請裁定停止強制執行並提起
         第三人異議訴訟，致執行法院於第三人異議訴訟判決
         上訴人敗訴確定前，暫緩發給被上訴人權利移轉證書
         ，導致被上訴人延緩取得拍賣不動產之所有權，於第
         三人異議訴訟期間無法使用該不動產，被上訴人因而
         受有損害。
   （二）如前所述，被上訴人向執行法院繳清價金後，執行法
         院應發給被上訴人不動產權移轉證書，被上訴人亦有
         權請求法院發給不動產權利移轉證書，然因上訴人聲
         請裁定停止強制執行並提起第三人異議訴訟，致執行
         法院無法立即發給被上訴人不動產權利移轉證書，故
         上訴人聲請停止強制執行及提起第三人異議訴訟，實
         已侵害被上訴人本於買賣關係取得及使用不動產之權
         利，被上訴人依民法第184條第1項之規定，得請求上
         訴人賠償所受損害。又如上訴人代理人於96年9月20日
         準備程序中所陳，上訴人係認債權人即國泰世華銀行
         已不得聲請強制執行而仍聲請強制執行，為免喪失拍
         賣之不動產，而以聲請停止執行及提起第三人異議訴
         訟阻止被上訴人取得不動產，則上訴人顯係惡意以不
         正當之方法加害被上訴人，而該當「故意以背於善良
         風俗之方法加損害於他人」之要件，故被上訴人顯得
         依民法第184條第1項後段之規定請求上訴人賠償。
   （三）上訴人如在不動產拍賣之前聲請停止執行及提起第三
         人異議訴訟，當不致發生被上訴人繳清價金後無法立
         即領取不動產權利移轉證書及使用不動產之損害，但
         上訴人卻在被上訴人拍定及繳清價金後始聲請停止執
         行及提起第三人異議之訴，導致被上訴人陷入既不能
         反悔不買而買了又不能使用之困境，造成被上訴人資
         金閒置之結果，被上訴人係於95年4月18日向執行法院
         繳清908萬元價金，而上訴人所提起第三人異議之訴則
         至96年1月11日始判決駁回上訴，被上訴人延緩領取不
         動產權利移轉證書至少達9個月期間，所繳908萬元價
         金閒置至少達9個月，故被上訴人受有資金閒置之損失
         ，按908萬元如用以貸放生息，依經驗法則每年可獲利
         百分之5以上，而法定利率亦係以年息百分之5計算，
         故被上訴人請求上訴人賠償908萬元按年息百分之5計
         算9個月之利息損失，實屬合理。
   （四）依土地法第97條規定，房屋之租金以不超過土地及房
         屋總價年息百分之10為限，被上訴人係以908萬元標得
         土地及房屋，因上訴人聲請停止執行及提起第三人異
         議訴訟，導致被上訴人無法取得系爭土地及房屋所有
         權，致不能使用系爭土地及房屋，則被上訴人當受有
         相當於租金之損失，而拍賣之系爭土地及房屋坐落於
         西港鄉鬧區一帶，故被上訴人請求按標價百分之5計算
         損失，實屬偏低，無不合理。
   （五）上訴人若未提起第三人異議之訴，則法院無從准許停
         止強制執行，反之，上訴人如已提起第三人異議之訴
         ，並陳明願供擔保，則法院即得准許停止強制執行，
         至於所提起之第三人異議之訴是否有理由則非所問。
         故上訴人所提起之第三人異議之訴如遭敗訴判決，則
         對被上訴人因停止強制執行所受損害實應負故意或過
         失責任，被上訴人依民法第184條第1項前段規定，自
         得請求上訴人賠償。
三、證據：除援用第一審所提證據外，補提本院96年1月25日南
    院慧93執公字第20546號不動產權利移轉證書影本、土地所
    有權狀影本2紙等為證。
丙、本院依職權調閱本院95年度簡上字第71號民事歷審卷、93年
    度執字第20546號執行卷、95年度營簡聲字第14號民事歷審
    卷。
    理  由
甲、程序方面：
一、按當事人兩造於期日到場而調解不成立者，法院得一造當事
    人之聲請，按該事件應適用之訴送程序，命即為訴訟之辯論
    ，民事訴訟法第419條第1項前段定有明文。因此，調解不成
    立時，法院欲依當事人一造之聲請，命即為訴訟之辯論，則
    須當事人兩造於期日均到場，始得為之。查本件原審於96年
    5月23日進行調解程序時，上訴人即相對人丙○○○、甲○○○、吳張麗珠等人均未到庭，然原審未查，於上開期日竟
    依被上訴人即原審原告之請求，逕准予進行言詞辯論程序，
    並於上開期日以上訴人等人經合法通知未到庭，准依被上訴
    人所請，由其一造辯論而為判決，程序顯有重大瑕疵。
二、其次，按第一審之訴訟程序有重大之瑕疵者，第二審法院得
    廢棄原判決，而將該事件發回原法院。但以因維持審級制度
    認為必要時為限。前項情形，應予當事人陳述意見之機會，
    如兩造同意願由第二審法院就該事件為裁判者，應自為判決
    。依第一項之規定廢棄原判決者，其第一審訴訟程序有瑕疵
    之部分，視為亦經廢棄，民事訴訟法第451條定有明文。而
    依同法第436條之1之規定，上開規定，於簡易訴訟事件第二
    審之訴訟程序亦準用之，是以原審訴訟程序有重大瑕疵者，
    如兩造同意願由第二審法院就該事件為裁判者，第二審法院
    則應自為判決。查本件原審之訴訟程序，雖有前述程序上之
    重大瑕疵，惟兩造於本院97年6月11日審理時，已同意由本
    院逕為判決等語（見是日之言詞辯論筆錄第1頁），因此，
    本院無須廢棄原判決，而將本事件發回原審法院審理之必要
    ，合先敘明。
乙、實體方面：
一、本件被上訴人即原審原告起訴主張：
   （一）訴外人乙○○於85年間邀同訴外人吳國正及上訴人吳
         張麗珠為連帶保證人向訴外人臺灣第一信託投資公司
         （後更名為國泰世華銀行）貸款，並由訴外人乙○○
         提供其所有坐落臺南縣西港鄉○○段1040地號及1041
         地號土地予訴外人臺灣第一信託投資公司設定抵押權
         以擔保上開債務。
   （二）嗣因訴外人乙○○未依約清償本息，訴外人國泰世華
         銀行聲請拍賣臺南縣西港鄉○○段1040地號、1041地
         號土地及坐落1040地號土地上屬上訴人吳張麗珠所有
         門牌臺南縣西港鄉西港村56之1號未保存登記2層樓房
         屋。
   （三）被上訴人於95年4月11日以908萬元標得上開2筆土地及
         地上未保存登記房屋，並於95年4月18日繳清全部價金
         ，詎上訴人丙○○○、甲○○○、吳張麗珠主張該未
         辦保存登記房屋為上訴人3人共有，提起第三人異議之
         訴，並提供擔保聲請停止強制執行，執行法院乃未核
         發權利移轉証書予被上訴人。上訴人3人所提起之第三
         人異議之訴，經鈞院95年度營簡字第119號判決敗訴後
         ，僅上訴人吳張麗珠1人提起上訴，仍遭鈞院95年度簡
         上字第71號判決上訴駁回。
   （四）被上訴人於95年4月18日繳清全部價金，而鈞院95年度
         簡上字第71號判決遲至96年1月11日始宣示，故被上訴
         人因上訴人提起第三人異議之訴並聲請停止執行之結
         果，延緩取得權利移轉証書至少達9個月期間，此期間
         被上訴人受有不能使用所標買2筆土地及1間房屋之損
         失，被上訴人之損失以所標買價金908萬元按年利率百
         分之5計算，則9個月被上訴人共損失340,500元，為此
         ，本於民法第184條第1項後段之侵權行為法律關係，
         求為命上訴人給付340,500元，及自起訴狀繕本送達翌
         日起至清償日止，按週年利率百分之5計算之利息。
二、上訴人即原審被告丙○○○、甲○○○、吳張麗珠則以：
   （一）系爭房屋係上訴人所共有，且自62年建造完成後迄今
         為止，所有權迄未變更過，依據院字第1370號解釋，
         拍定之不動產，不問第三人曾否聲明異議，曾否聲請
         停止查封拍賣，不問法院就其聲請曾否准許，當然失
         其拍定之效力，應將該不動產返還於第三人（即上訴
         人）。
   （二）訴外人國泰世華銀行於91年4月4日向鈞院聲請強制執
         行，鈞院於91年4月10日以91年度執字第10940號給付
         票款強制執行事件受理在案，然訴外人國泰世華銀行
         所依據之執行名義為鈞院90年度票字第3855號裁定，
         該本票到期日為88年3月25日，故自88年3月25日起至
         91年4月10日止，已逾票據法第22條3年期限之規定；
         自88年3月25日起至93年6月25日止，亦已逾5年3個月
         ；另被上訴人於95年4月11日標得系爭房屋，自88年3
         月25日起至95年4月11日止，亦已逾7年又17天，均已
         超過票據法第22條3年期限之規定，業已罹於消滅時效
         ，故該強制執行程序不合法。
   （三）鈞院91年執字第10940號之執行，經上訴人依法提起債
         務人異議之訴，由鈞院以96年度訴字第955號判決民事
         撤銷，並經臺灣高等法院臺南分院以96年度上易字第
         283 號判決駁回上訴確定在案。
   （四）被上訴人自96年6月26日起連續3天，未經上訴人同意
         ，即自行雇用訴外人群龍工程公司推土機PC120型剷除
         上訴人所有台南縣西港鄉西港村56號之1房屋四周鋼筋
         水泥柱及果園內栽種1、20年之10幾種果樹、果草，估
         計損失超過460萬元；損壞上開房屋面積共計165.42平
         方公尺。
   （五）依院字第2776號解釋，無執行名義而為強制執行，實
         體上不生財產移轉效力，故在強制執行程序終結後，
         債務人得對於該債權人或第三人以訴主張其財產權，
         提起確認該債權仍屬於己之訴。又依司法院89年2月9
         日（89）院台廳民二字第03661號函修正發佈，執行名
         義為拍賣抵押物裁定，須另行取得執行名義，不得依
         本條例發給憑證。
   （六）綜上，上訴人提起第三人異議之訴並聲請停止強制執
         行程序係屬合法，並無影響被上訴人權利。故被上訴
         人請求上訴人應連帶賠償340,500元，於法無據。
   （七）原審為上訴人敗訴判決，尚有未洽，並聲明：1.原判
         決廢棄。2.被上訴人在第一審簡易之訴駁回。3.第一
         、二審訴訟費用由被上訴人負擔。
    原審判決上訴人敗訴，上訴人不服，提起上訴，並聲明如前
    開上訴聲明所示。
三、兩造不爭執之事實：
   （一）本件強制執行事件是基於91年度本票強制執行事件後
         所生請之債權憑證在經本院以93年度執字第20546號強
         制執行拍賣系爭不動產，被上訴人因拍賣取得系爭不
         動產。
   （二）被上訴人拍定後，已於95年4月18日繳足拍賣價金908
         萬元，但因上訴人提起第三人異議之訴並供擔保聲請
         停止執行，經本院裁定停止執行，嗣本院95年度簡上
         字第71號民事事件判決確定後，被上訴人直到96年1月
         31日才取得權利移轉證書，其中至少延遲取得權利移
         轉證書時間達9個月。
   （三）經被上訴人於取得權利移轉證書後，向本院民事執行
         處聲請點交系爭不動產，本院民事執行處於96年6月25
         日將系爭不動產點交予本件被上訴人，被上訴人於該
         日取得不動產之占有。
   （四）臺南縣西港鄉公所96年11月15日所建字第0960010298
         號函覆，系爭土地均位於都市計劃區範圍內。
四、兩造協議簡化本件爭執要點為：
   （一）被上訴人主張上訴人應負擔侵權行為損害賠償責任，
         是否有理由？
   （二）如被上訴人前項主張有理由，則其損害額為多少？
五、得心證之理由：
   （一）按侵權行為所發生之損害賠償請求權，以有故意或過
         失不法侵害他人之權利，或故意以背於善良風俗之方
         法加損害於他人為其成立要件，此觀民法第184條第1
         項規定即明。若其行為並無故意或過失，即無賠償之
         可言。提起債務人或第三人異議之訴後，為免訴訟程
         序進行中，因強制執行程序終結而遭受敗訴之判決，
         常有依強制執行法第18條第2項規定，聲請法院准其提
         供擔保為停止執行之裁定，聲請裁定停止強制執行既
         為法律明文所設，復於維護權益有其必要，果該異議
         之訴之提起，係正當權利之行使，而非不法或背於善
         良風俗之行為，則對於聲請停止執行，自亦應同視。
   （二）查上訴人丙○○○、甲○○○、吳張麗珠等人於前開
         系爭房屋經被上訴人拍定及繳清價金後，法院發給被
         上訴人權利移轉證書前，提起第三人異議之訴，並提
         供擔保停止執行，經本院裁定停止執行，嗣本院95年
         度簡上字第71號民事事件判決確定後，被上訴人直到
         96 年1月31日才取得權利移轉證書，其中至少延遲取
         得權利移轉證書時間達9個月等情，雖為兩造所不爭執
         ，然被上訴人於停止執行時，既未取得系爭土地及系
         爭房屋之權利移轉證書，即尚未取得該不動產之所有
         權，則被上訴人亦無任何權利受侵害之情形。至於被
         上訴人因前述停止執行所遭侵害者，應係被上訴人可
         提早取得系爭土地及系爭房屋以便使用、處分之純粹
         經濟上之損失，此項利益唯有在上訴人係故意以背於
         善良風俗之方法，加損害於被上訴人時，始應負損害
         賠償責任。
   （三）然上訴人既主張其有排除強制執行之權利，而依強制
         執行法之規定提起第三人異議之訴，縱嗣後遭判決敗
         訴確定，亦不得遽此認定上訴人提起第三人異議之訴
         及供擔保停止執行之行為，即屬故意以背於善良風俗
         之行為加損害於被上訴人。此外，被上訴人亦未提出
         其他積極事證以供本院認定上訴人之前開行為非屬權
         利之正當行使，而係故意以背於善良風俗之方法加損
         害於被上訴人，則被上訴人僅以上訴人提起第三人異
         議之訴並供擔保停止執行為由，而依侵權行為之法律
         關係向上訴人請求損害賠償，經核尚無足採。
   （四）綜上所述，被上訴人依侵權行為之法律關係，請求上
         訴人應連帶給付340,500元，及自起訴狀繕本送達翌日
         起至清償日止，按週年利率百分之5計算之利息，於法
         洵屬無據，應予駁回。原審判命上訴人應連帶給付340
         ,500 元，及自96年5月8日起至清償日止，按週年利率
         百分之5計算之利息，並依職權為假執行之宣告，自有
         未洽。上訴意旨指摘原判決不當，求予廢棄改判，為
         有理由。自應由本院予以廢棄改判如主文第2項所示。
六、本件事證已臻明確，兩造其他攻擊、防禦方法，及提出未援
    用之證據，經斟酌後認不影響判決基礎，無逐一論述必要，
    併此敘明。
七、末按法院為終局判決時，應依職權為訴訟費用之裁判。上級
    法院廢棄下級法院之判決，而就該事件為裁判或變更下級法
    院之判決者，應為訴訟總費用之裁判；受發回或發交之法院
    為終局之判決者亦同。又訴訟費用，由敗訴之當事人負擔。
    民事訴訟法第87條、第78條分別定有明文。查本件第一審訴
    訟費用為裁判費3,750元，第二審訴訟費用為裁判費5,625
    元，第一、二審訴訟費用共計9,375元，應由敗訴之被上訴
    人負擔，爰併予確定其應負擔之訴訟費用額如主文第3項所
    示。
八、據上論結，本件上訴為有理由，依民事訴訟法第436條之1第
    3項、第450條、第451條、第78條、第87條第1項、判決如主
    文。
中    華    民    國    97    年    6     月    25    日
                  民事第一庭    審判長法  官  翁金緞
                                      法  官  李杭倫
                                      法  官  陳志成
以上正本係照原本作成
本判決不得上訴。
中    華    民    國    97    年    6     月    25    日
                                      書記官  彭建山
臺灣臺南地方法院民事判決             96年度簡上字第111號
上  訴  人  丙○○○  住臺南市○區○○街143巷20號之2
            甲○○○  住同上
            吳張麗珠  住同上
共      同
訴訟代理人  乙○○    住同上
被上 訴 人  丁○○    住臺南縣西港鄉西港村堀子頭171號
訴訟代理人  張文嘉律師
上列當事人間請求侵權行為損害賠償事件，上訴人對於中華民國
96年6月6日本院柳營簡易庭96年度營簡字第281號第一審判決提
起上訴，經本院於97年6月11日言詞辯論終結，判決如下：
    主  文
原判決廢棄。
被上訴人在第一審簡易之訴駁回。
第一、二審訴訟費用新臺幣玖仟參佰柒拾伍元由被上訴人負擔。
    事  實
甲、上訴人方面：
一、聲明：求為判決：原判決廢棄。被上訴人在第一審之訴
    駁回。第一、二審訴訟費用由被上訴人負擔。
二、陳述：
   （一）依據最高法院74年台抗字第431號裁定及87年度台抗字
         第311號裁定，抵押權人聲請法院強制執行拍賣抵押物
         ，應以抵押物現在所有人為執行標的物。訴外人國泰
         世華商業銀行股份有限公司（下稱國泰世華銀行）聲
         請拍賣臺南縣西港鄉○○段1040、1041地號土地（下
         稱系爭土地），及坐落臺南縣西港鄉○○段1040地號
         土地上未保存登記西港鄉○○段425建號建物（下稱系
         爭房屋）。系爭房屋係上訴人所共有，訴外人國泰世
         華銀行於民國87年1月15日呈核序號355號簽呈內已清
         楚註明擔保品上有一未保存登記之舊屋，房屋納稅義
         務人為訴外人丙○○○、甲○○○及吳張麗珠妯娌3人
         。臺南縣稅捐處佳里分處佳分二字第0950135695號函
         已出具證明，證明確係上訴所共有。系爭房屋自62年
         建造完成後迄今為止，所有權迄未變更過，依據院字
         第1370號解釋，拍定之不動產，不問第三人曾否聲明
         異議，曾否聲請停止查封拍賣，不問法院就其聲請曾
         否准許，當然失其拍定之效力，應將該不動產返還於
         第三人（即上訴人）。司法院院字第578號解釋，強制
         執行拍賣之不動產為第三人所有，其拍賣無效（參最
         高法院62年台再字第100號判例）。
   （二）訴外人國泰世華銀行於91年4月4日向鈞院聲請強制執
         行，鈞院於91年4月10日以91年度執字第10940號給付
         票款強制執行事件受理在案，嗣因業經特別拍賣，視
         為撤回，並核發債權憑證；嗣後訴外人國泰世華銀行
         以該債權憑證，向鈞院聲請強制執行，鈞院以93年6月
         25日南院慶93執公字第20546號函辦理查封登記。訴外
         人國泰世華銀行所依據之執行名義為鈞院90年度票字
         第3855號裁定，該本票到期日為88年3月25日，故自88
         年3月25日起自91年4月10日止，已逾票據法第22條3年
         期限之規定；自88年3月25日起自93年6月25日止，亦
         已逾5年3個月；另被上訴人於95年4月11日標得系爭建
         物，自88年3月25日起至95年4月11日止，亦已逾7年又
         17天，均已超過票據法第22條3年期限之規定，業已罹
         於消滅時效，故該強制執行程序不合法。
   （三）鈞院91年執字第10940號給付票款強制執行，經依法提
         起債務人異議之訴，鈞院96年度訴字第955號判決撤銷
         ，並經臺灣高等法院臺南分院96年度上易字第283號判
         決確定在案。
   （四）被上訴人自96年6月26日起連續3天，未經上訴人同意
         ，即自行雇用訴外人群龍工程公司推土機PC120型剷除
         上訴人所有台南縣西港鄉西港村56號之1房屋四周鋼筋
         水泥柱及果園內栽種1、20年之10幾種果樹、果草，估
         計損失超過新台幣460萬元；損壞上開房屋面積共計16
         5.42平方公尺。
   （五）依院字第2776號解釋，無執行名義而為強制執行，實
         體上不生財產移轉效力，故在強制執行程序終結後，
         債務人得對於該債權人或第三人以訴主張其財產權，
         提起確認該債權仍屬於己之訴。又依司法院89年2月9
         日（89）院台廳民二字第03661號函修正發佈，執行名
         義為拍賣抵押物裁定，須另行取得執行名義，不得依
         本條例發給憑證。
   （六）綜上，上訴人提起第三人異議之訴並聲請停止強制執
         行程序係屬合法，並無影響被上訴人權利。故被上訴
         人請求上訴人應連帶賠償34,500元，於法無據。
三、證據：提出本院90年度票字第3855號裁定影本、臺南縣西港
    鄉○○段1040、1041地號土地登記謄本影本、臺南縣西港鄉
    ○○段425建號建物登記謄本影本、房屋稅繳款書影本、第
    一信託投資股份有限公司臺南分公司87年1月15日呈核序號3
    55號簽呈影本、支票影本、臺南縣稅捐稽徵處房屋稅籍證明
    書影本2紙、本院民事執行處南院慧93執公字第20546號函影
    本、臺南25支郵局第80號存證信函影本、本院92年8月15日
    南院鵬91執清字第10940號囑託塗銷查封登記書影本、本院9
    1年度執字第10940號裁定影本、本院96年度訴字第955號判
    決影本、臺南大光郵局第136號存證信函影本、臺南縣佳里
    地政事務所建物測量成果圖影本、民事聲明點交異議狀影本
    、臺南縣佳里地政事務所土地複丈成果圖影本、臺灣高等法
    院臺南分院96年度抗字第234號裁定影本、本院96年度聲字
    第908號裁定及確定證明書影本、民事聲明異議狀影本、臺
    灣高等法院臺南分院96年度上易字第283號判決及確定證明
    書影本、本院債權憑證影本、照片6幀等為證。
乙、被上訴人方面：
一、聲明：求為判決：駁回上訴。訴訟費用由上訴人負擔。
二、陳述：除與原判決記載相同者，茲引用之外，補稱：
   （一）按「強制執行法上之拍賣，應解為買賣之一種，即以
         拍定人為買受人，而以拍賣機關代替債務人立於出賣
         人之地位」，最高法院85年度台抗字第198號判例參照
         。被上訴人於95年4月11日以908萬元標得系爭土地及
         地上臺南縣西港鄉西港村56之1號未辦保存登記2層樓
         房屋，並於95年4月18日繳清全部價金，則上述系爭土
         地及房屋之買賣自已成立生效，依強制執行法第97條
         、第98條之規定，執行法院應發給被上訴人上述不動
         產之權利移轉證書，被上訴人並自領得權利移轉證書
         之日起取得上述不動產之所有權。惟上訴人於被上訴
         人繳清全部價金908萬元後，聲請裁定停止強制執行並
         提起第三人異議訴訟，致執行法院於第三人異議訴訟
         判決上訴人敗訴確定前，暫緩發給被上訴人權利移轉
         證書，導致被上訴人延緩取得拍賣不動產之所有權，
         於第三人異議訴訟期間無法使用該不動產，被上訴人
         因而受有損害。
   （二）如前所述，被上訴人向執行法院繳清價金後，執行法
         院應發給被上訴人不動產權移轉證書，被上訴人亦有
         權請求法院發給不動產權利移轉證書，然因上訴人聲
         請裁定停止強制執行並提起第三人異議訴訟，致執行
         法院無法立即發給被上訴人不動產權利移轉證書，故
         上訴人聲請停止強制執行及提起第三人異議訴訟，實
         已侵害被上訴人本於買賣關係取得及使用不動產之權
         利，被上訴人依民法第184條第1項之規定，得請求上
         訴人賠償所受損害。又如上訴人代理人於96年9月20日
         準備程序中所陳，上訴人係認債權人即國泰世華銀行
         已不得聲請強制執行而仍聲請強制執行，為免喪失拍
         賣之不動產，而以聲請停止執行及提起第三人異議訴
         訟阻止被上訴人取得不動產，則上訴人顯係惡意以不
         正當之方法加害被上訴人，而該當「故意以背於善良
         風俗之方法加損害於他人」之要件，故被上訴人顯得
         依民法第184條第1項後段之規定請求上訴人賠償。
   （三）上訴人如在不動產拍賣之前聲請停止執行及提起第三
         人異議訴訟，當不致發生被上訴人繳清價金後無法立
         即領取不動產權利移轉證書及使用不動產之損害，但
         上訴人卻在被上訴人拍定及繳清價金後始聲請停止執
         行及提起第三人異議之訴，導致被上訴人陷入既不能
         反悔不買而買了又不能使用之困境，造成被上訴人資
         金閒置之結果，被上訴人係於95年4月18日向執行法院
         繳清908萬元價金，而上訴人所提起第三人異議之訴則
         至96年1月11日始判決駁回上訴，被上訴人延緩領取不
         動產權利移轉證書至少達9個月期間，所繳908萬元價
         金閒置至少達9個月，故被上訴人受有資金閒置之損失
         ，按908萬元如用以貸放生息，依經驗法則每年可獲利
         百分之5以上，而法定利率亦係以年息百分之5計算，
         故被上訴人請求上訴人賠償908萬元按年息百分之5計
         算9個月之利息損失，實屬合理。
   （四）依土地法第97條規定，房屋之租金以不超過土地及房
         屋總價年息百分之10為限，被上訴人係以908萬元標得
         土地及房屋，因上訴人聲請停止執行及提起第三人異
         議訴訟，導致被上訴人無法取得系爭土地及房屋所有
         權，致不能使用系爭土地及房屋，則被上訴人當受有
         相當於租金之損失，而拍賣之系爭土地及房屋坐落於
         西港鄉鬧區一帶，故被上訴人請求按標價百分之5計算
         損失，實屬偏低，無不合理。
   （五）上訴人若未提起第三人異議之訴，則法院無從准許停
         止強制執行，反之，上訴人如已提起第三人異議之訴
         ，並陳明願供擔保，則法院即得准許停止強制執行，
         至於所提起之第三人異議之訴是否有理由則非所問。
         故上訴人所提起之第三人異議之訴如遭敗訴判決，則
         對被上訴人因停止強制執行所受損害實應負故意或過
         失責任，被上訴人依民法第184條第1項前段規定，自
         得請求上訴人賠償。
三、證據：除援用第一審所提證據外，補提本院96年1月25日南
    院慧93執公字第20546號不動產權利移轉證書影本、土地所
    有權狀影本2紙等為證。
丙、本院依職權調閱本院95年度簡上字第71號民事歷審卷、93年
    度執字第20546號執行卷、95年度營簡聲字第14號民事歷審
    卷。
    理  由
甲、程序方面：
一、按當事人兩造於期日到場而調解不成立者，法院得一造當事
    人之聲請，按該事件應適用之訴送程序，命即為訴訟之辯論
    ，民事訴訟法第419條第1項前段定有明文。因此，調解不成
    立時，法院欲依當事人一造之聲請，命即為訴訟之辯論，則
    須當事人兩造於期日均到場，始得為之。查本件原審於96年
    5月23日進行調解程序時，上訴人即相對人丙○○○、甲○○○、吳張麗珠等人均未到庭，然原審未查，於上開期日竟
    依被上訴人即原審原告之請求，逕准予進行言詞辯論程序，
    並於上開期日以上訴人等人經合法通知未到庭，准依被上訴
    人所請，由其一造辯論而為判決，程序顯有重大瑕疵。
二、其次，按第一審之訴訟程序有重大之瑕疵者，第二審法院得
    廢棄原判決，而將該事件發回原法院。但以因維持審級制度
    認為必要時為限。前項情形，應予當事人陳述意見之機會，
    如兩造同意願由第二審法院就該事件為裁判者，應自為判決
    。依第一項之規定廢棄原判決者，其第一審訴訟程序有瑕疵
    之部分，視為亦經廢棄，民事訴訟法第451條定有明文。而
    依同法第436條之1之規定，上開規定，於簡易訴訟事件第二
    審之訴訟程序亦準用之，是以原審訴訟程序有重大瑕疵者，
    如兩造同意願由第二審法院就該事件為裁判者，第二審法院
    則應自為判決。查本件原審之訴訟程序，雖有前述程序上之
    重大瑕疵，惟兩造於本院97年6月11日審理時，已同意由本
    院逕為判決等語（見是日之言詞辯論筆錄第1頁），因此，
    本院無須廢棄原判決，而將本事件發回原審法院審理之必要
    ，合先敘明。
乙、實體方面：
一、本件被上訴人即原審原告起訴主張：
   （一）訴外人乙○○於85年間邀同訴外人吳國正及上訴人吳
         張麗珠為連帶保證人向訴外人臺灣第一信託投資公司
         （後改為國泰世華銀行）貸款，並由訴外人乙○○提
         供其所有坐落臺南縣西港鄉○○段1040地號及1041地
         號土地予訴外人臺灣第一信託投資公司設定抵押權以
         擔保上開債務。
   （二）嗣因訴外人乙○○未依約清償本息，訴外人國泰世華
         銀行聲請拍賣臺南縣西港鄉○○段1040地號、1041地
         號土地及坐落1040地號土地上屬上訴人吳張麗珠所有
         門牌臺南縣西港鄉西港村56之1號未保存登記2層樓房
         屋。
   （三）被上訴人於95年4月11日以908萬元標得上開2筆土地及
         地上未保存登記房屋，並於95年4月18日繳清全部價金
         ，詎上訴人丙○○○、甲○○○、吳張麗珠主張該未
         辦保存登記房屋為上訴人3人共有，提起第三人異議之
         訴，並提供擔保聲請停止強制執行，執行法院乃未核
         發權利移轉証書予被上訴人。上訴人3人所提起之第三
         人異議之訴，經鈞院95年度營簡字第119號判決敗訴後
         ，僅上訴人吳張麗珠1人提起上訴，仍遭鈞院95年度簡
         上字第71號判決上訴駁回。
   （四）被上訴人於95年4月18日繳清全部價金，而鈞院95年度
         簡上字第71號判決遲至96年1月11日始宣示，故被上訴
         人因上訴人提起第三人異議之訴並聲請停止執行之結
         果，延緩取得權利移轉証書至少達9個月期間，此期間
         被上訴人受有不能使用所標買2筆土地及1間房屋之損
         失，被上訴人之損失以所標買價金908萬元按年利率百
         分之5計算，則9個月被上訴人共損失340,500元，依侵
         權行為法律關係，被上訴人自得請求上訴人賠償上述
         損失。
二、上訴人即原審被告丙○○○、甲○○○、吳張麗珠3人均未
    到庭爭執，亦未提出書狀作何聲明或陳述。
三、原審判決上訴人敗訴，上訴人不服，提起上訴，並聲明如前
    開上訴聲明所示。
四、兩造不爭執之事實：
   （一）本件強制執行事件是基於91年度本票強制執行事件後
         所生請之債權憑證在經本院以93年度執字第20546號強
         制執行拍賣系爭不動產，被上訴人因拍賣取得系爭不
         動產。
   （二）被上訴人拍定後，已於95年4月18日繳足拍賣價金908
         萬元，但因上訴人提起第三人異議之訴並供擔保聲請
         停止執行，經本院裁定停止執行，嗣本院95年度簡上
         字第71號民事事件判決確定後，被上訴人直到96年1月
         31日才取得權利移轉證書，其中至少延遲取得權利移
         轉證書時間達9個月。
   （三）經被上訴人於取得權利移轉證書後，向本院民事執行
         處聲請點交系爭不動產，本院民事執行處於96年6月25
         日將系爭不動產點交予本件被上訴人，被上訴人於該
         日取得不動產之占有。
   （四）臺南縣西港鄉公所96年11月15日所建字第0960010298
         號函覆，系爭土地均位於都市計劃區範圍內。
五、兩造協議簡化本件爭執要點為：
   （一）被上訴人主張上訴人應負擔侵權行為損害賠償責任，
         是否有理由？
   （二）如被上訴人前項主張有理由，則其損害額為多少？
六、得心證之理由：
   （一）按侵權行為所發生之損害賠償請求權，以有故意或過
         失不法侵害他人之權利，或故意以背於善良風俗之方
         法加損害於他人為其成立要件，此觀民法第184條第1
         項規定即明。若其行為並無故意或過失，即無賠償之
         可言。提起債務人或第三人異議之訴後，為免訴訟程
         序進行中，因強制執行程序終結而遭受敗訴之判決，
         常有依強制執行法第18條第2項規定，聲請法院准其提
         供擔保為停止執行之裁定，聲請裁定停止強制執行既
         為法律明文所設，復於維護權益有其必要，果該異議
         之訴之提起，係正當權利之行使，而非不法或背於善
         良風俗之行為，則對於聲請停止執行，自亦應同視。
   （二）查上訴人丙○○○、甲○○○、吳張麗珠等人於前開
         系爭房屋經被上人拍定及繳清價金後，法院發給被上
         訴人權利移轉證書前，提起第三人異議之訴，並提供
         擔保停止執行，經本院裁定停止執行，嗣本院95年度
         簡上字第71號民事事件判決確定後，被上訴人直到96
         年1月31日才取得權利移轉證書，其中至少延遲取得權
         利移轉證書時間達9個月等情，雖為兩造所不爭執，然
         被上訴人於停止執行時，既未取得系爭土地及系爭房
         屋之權利移轉證書，則被上訴人亦無任何權利受侵害
         之情形。至於被上訴人因前述停止執行所遭侵害者，
         應係被上訴人可提早取得系爭土地及系爭房屋以便使
         用、處分之純粹經濟上之損失，此項利益唯有在上訴
         人係故意以背於善良風俗之方法，加損害於被上訴人
         時，始應負損害賠償責任。
   （三）然上訴人既主張其有排除強制執行之權利，而依強制
         執行法之規定提起第三人異議之訴，縱嗣後遭判決敗
         訴確定，亦不得遽此認定上訴人提起第三人異議之訴
         及供擔保停止執行之行為，即屬故意以背於善良風俗
         之行為加損害於被上訴人。此外，亦被上訴人亦未提
         出其他積極事證以供本院認定上訴人之前開行為非屬
         權利之正當行使，而係故意以背於善良風俗之方法加
         損害於被上訴人，則被上訴人僅以上訴人提起第三人
         異議之訴並供擔保停止執行為由，而依侵權行為之法
         律關係向上訴人請求損害賠償，經核尚無足採。
   （四）綜上所述，被上訴人依侵權行為之法律關係，請求上
         訴人應連帶給付340,500元，及自起訴狀繕本送達翌日
         起至清償日止，按週年利率百分之5計算之利息，於法
         洵屬無據，應予駁回。原審判命上訴人應連帶給付340
         ,500 元，及自96年5月8日起至清償日止，按週年利率
         百分之5計算之利息，並依職權為假執行之宣告，自有
         未洽。上訴意旨指摘原判決不當，求予廢棄改判，為
         有理由。自應由本院予以廢棄改判如主文第2項所示。
七、本件事證已臻明確，兩造其他攻擊、防禦方法，及提出未援
    用之證據，經斟酌後認不影響判決基礎，無逐一論述必要，
    併此敘明。
八、末按法院為終局判決時，應依職權為訴訟費用之裁判。上級
    法院廢棄下級法院之判決，而就該事件為裁判或變更下級法
    院之判決者，應為訴訟總費用之裁判；受發回或發交之法院
    為終局之判決者亦同。又訴訟費用，由敗訴之當事人負擔。
    民事訴訟法第87條、第78條分別定有明文。查本件第一審訴
    訟費用為裁判費3,750元，第二審訴訟費用為裁判費5,625元
    ，第一、二審訴訟費用共計9,375元，應由敗訴之被上訴人
    負擔，爰併予確定其應負擔之訴訟費用額如主文第3項所示
    。
九、據上論結，本件上訴為有理由，依民事訴訟法第436條之1第
    3項、第450條、第451條、第78條、第87條第1項、判決如主
    文。
中    華    民    國    97    年    6     月    25    日
                  民事第一庭    審判長法  官  翁金緞
                                      法  官  李杭倫
                                      法  官  陳志成
以上正本係照原本作成
本判決不得上訴。
中    華    民    國    97    年    6     月    25    日


司法院資訊處製作；財團法人民間司法改革基金會備份。
